【裁判字號】    88,上易,5554
【裁判日期】    890307
【裁判案由】    傷害
【裁判全文】
臺灣高等法院刑事判決                          八十八年度上易字第五五五四號
    上  訴  人  臺灣臺北地方法院檢察署檢察官
    被      告  甲○○
右上訴人因被告傷害案件，不服臺灣台北地方法院八十八年度易字第二五二九號，中
華民國八十八年十一月四日第一審判決（起訴案號：臺灣台北地方法院檢察署八十八
年度偵字第一四五六七號）提起上訴，本院判決如左：
    主    文
原判決撤銷。
甲○○傷害人之身體，累犯，處有期徒刑肆月，如易科罰金以參佰元折算壹日。
    事    實
一、甲○○曾於民國（下同）八十七年間，因傷害其配偶乙○○○，經台灣台北地方
    法院判處有期徒刑三月確定在案，於八十八年三月十九日易科罰金執行完畢，仍
    不知悔改。詎於八十八年六月八日零時二十三分許，在臺北市○○○○段六六巷
    三弄七號住處內，因其女吳淑惠之男友深夜來電影響家居安寧，遭其妻乙○○○
    教訓，竟生心不悅，出面與乙○○○發生口角，並基於傷害身體之犯意，徒手毆
    打乙○○○臉部，使伊受有左眼眶周圍腫脹之傷害。
二、案經被害人吳蘇素霞訴由台北市政府警察局松山分局報請台灣台北地方法院檢察
    署檢察官偵查起訴。
    理    由
一、經本院訊之被告甲○○固坦承於前揭時、地，曾因其女吳淑惠之男友深夜來電影
    響家居安寧，遭其妻即告訴人乙○○○教訓，其有出面與告訴人發生口角之事實
    ，但矢口否認有徒手毆打告訴人使伊受傷，並辯稱：告訴人與其發生爭執時，因
    家中擺放物品眾多，伊自己不慎撞擊牆壁受傷云云。但查：前揭事實業據告訴人
    迭於警訊、偵查、原審及本院調查審理中均指述不移，且據告訴人提出驗傷時間
    與案發時間相近，且與伊所指訴傷害方式、部位相符之驗傷單國軍松山醫院附設
    民眾診療服務處八十八年六月八日家庭暴力事件驗傷診斷證明書一紙為據。觀諸
    診斷證明書所載之告訴人所受傷勢為「左眼眶周圍腫脹」，斷非如被告所辯係告
    訴人自己不慎撞擊牆壁所造成。且告訴人於受傷害後立即就醫，並表明係受到家
    庭暴力傷害，故而負責診斷之醫生即便開給「家庭暴力事件驗傷診斷證明書」供
    告訴人執為報警處理之用。又查告訴人係樸實年長婦人，於本院調查、審理中述
    及當時遭被告暴力毆打之情狀，猶不禁潸潸淚下，不能自已等情，又參諸被告曾
    毆打告訴人成傷之前案紀錄。衡情，告訴人斷無誣指之可能。是本件事證明確，
    被告犯行堪以認定。
二、原審以無積極證據足資證明被告有公訴意旨所指之傷害犯行為由，為被告無罪之
    諭知，固非無見。但查細繹原審判決被告無罪，無非認（一）告訴人於警訊、偵
    查及原審調查時雖一再堅指被告有傷害犯行，惟依其先後指訴之情節觀之，其於
    警訊時係指稱受傷部位為左臉頰、左眼及肩膀瘀青（參見偵查卷第四頁背面），
    嗣於偵查中則稱被告當時係出拳毆打其臉部（參見偵查卷第十五頁背面），嗣於
    本院調查時又改稱被告以右手毆傷其左眼（參見原審八十八年十月五日訊問筆錄
    第二頁背面）云云，先後所指述之受傷部位、傷勢不一，再者告訴人甚且陳稱被
    告係於八十八年農曆八月十四日（即新曆九月二十三日）為前述傷害犯行，經本
    院進一步訊問後，始改稱農曆八月十四日係因停車糾紛遭他人毆傷（參見本院八
    十八年十月二十一日訊問筆錄第三頁背面），顯見告訴人就前揭重要關鍵事項所
    為指訴存有重大齟齬，已難令人憑信其指訴不移云云。然查觀諸告訴人於警訊時
    係指稱受傷部位為左臉頰、左眼及肩膀瘀青（參見偵查卷第四頁背面），嗣於偵
    查中紙稱被告當時係出拳毆打其臉部（參見偵查卷第十五頁背面），嗣於本院調
    查時又改稱被告以右手毆傷其左眼（參見原審八十八年十月五日訊問筆錄第二頁
    背面）云云，先後所指述之受傷部位、傷勢雖非完全分毫不差，但所指無一不與
    前揭「家庭暴力事件驗傷診斷證明書」所載之傷勢大致相近，焉有原審所謂指述
    不一之齟齬。再查，告訴人於警訊、偵查及原審初訊時均陳稱：係於八十八年六
    月八日零時二十三分許，在臺北市○○○○段六六巷三弄七號住處內，因伊女吳
    淑惠之男友深夜來電影響家居安寧，遭伊教訓，致被告生心不悅，出面與伊發生
    口角，其進而徒手毆打伊成傷等語，核與前揭診斷證明書所記載驗傷時間相符。
    原審竟捨棄前揭已臻明瞭之證據而不採，卻以告訴人於八十八年十月二十一日調
    查時所陳稱之「八十八年農曆八月十四日」（即新曆九月二十三日）、「農曆八
    月十四日」等與本案前揭時間完全不符之供述，甚且無視該二時間係於驗傷日期
    之後，遽而認告訴人所為之指述前後不一，而不採信，難謂與論理法則無違。（
    二）再者，原審認證人即與告訴人、被告共同居住於上址之彼等之女吳貴華、吳
    貴美、吳淑惠到庭一致證述被告當時並未與告訴人發生口角，自己一人獨坐於該
    址客廳內云云，準此，益見告訴人指訴內容與事實有間，要難遽採為論罪科刑之
    根據云云。但查，訊之被告坦承於該時、地曾與告訴人發生口角爭執，與上揭證
    人所為證詞互異，足見告訴人所稱：該些證人已經被告買通云云，似非無稽。再
    參諸證人吳淑惠於原審作證時神態異常，為原審承辦法官所查見洞悉，此有原審
    筆錄足憑。參諸前揭既有證據觀之，上揭證人所言，無非係基於家醜不外揚之心
    理下所為迴護之詞，即不足採信。
三、原審未予詳查，遽認被告之犯行無法證明，而為被告無罪之諭知，殊有違誤。檢
    察官基此上訴，指摘原判決不當，為有理由，應由本院將之撤銷改判，並另為適
    法之判決。核被告所為，係犯刑法第二百七十七條第一項之傷害罪。再查被告曾
    於八十七年間，因傷害其配偶乙○○○，經台灣台北地方法院判處有期徒刑三月
    確定在案，於八十八年三月十九日易科罰金執行完畢，此有前科紀錄表在卷足憑
    ，五年內再有期徒刑以上之本件之罪，為累犯，應依法加重其刑。
    本院審酌被告與告訴人間婚後多年來，經常為家庭瑣事及子女管教方式爭吵，感
    情不睦，然迄今仍共同生活等情，為被告及告訴人所供承在卷，其夫妻二人就衝
    突嫌隙之發生，本各有責任，且之間孰是孰非，並非外人所能明斷，又被告竟因
    瑣事予告訴人發生口角進而毆打告訴人，殊值非議，但告訴人受傷不重，被告未
    供承犯行，犯後態度不佳等情及其他一切情狀，量處如主文所示之刑，並諭知易
    科罰金之折算標準，以示懲儆。
四、據上論斷，應依刑事訴訟法第三百六十九條第一項前段、第三百六十四條、第二
    百九十九條第一項前段，刑法第二百七十七條第一項、第四十七條、第四十一條
    ，罰金罰鍰提高標準條例第一條前段、第二項，判決如主文。
本案經檢察官謝英民到庭執行職務。
中      華      民      國      八十九      年    三    月      七      日
                              臺灣高等法院刑事第九庭
                                  審判長法  官  李  文  成
                                        法  官  官  有  明
                                        法  官  周  盈  文
右正本證明與原本無異。
不得上訴。
書記官  余  姿  慧
中     華     民     國    八十九   年       三       月       八       日
附錄：本判決論罪科刑法條全文
刑法第二百七十七條第一項
    傷害人之身體或健康者，處三年以下有期徒刑、拘役或一千元以下罰金。


司法院資訊處製作；財團法人民間司法改革基金會備份。
